【裁判字號】    98,消債抗,494
【裁判日期】    981020
【裁判案由】    聲請更生程序
【裁判全文】
臺灣高雄地方法院民事裁定           98年度消債抗字第494號
抗  告  人  甲○○
上列抗告人因消費者債務清理條例事件聲請更生，對於民國98年
7 月30日本院98年度消債更字第1029號裁定不服，提起抗告，本
院裁定如下：
    主    文
抗告駁回。
抗告程序費用新臺幣壹仟元由抗告人負擔。
    理    由
一、抗告意旨略以：最大債權銀行台新國際商業銀行股份有限公
    司（下稱台新銀行）雖提出2 階段，分72期，不計息，每期
    清償新台幣（下同）5,000 元之還款方案，惟依該方案內容
    顯示，第1 階段清償總額僅360,000 元，餘款1,473,648 元
    屆期應如何清償，台新銀行始終不向抗告人說明，抗告人自
    無從接受該不確定之還款方案，原裁定認上開還款方案尚屬
    合理，容有違誤，又抗告人另有對第一商業銀行股份有限公
    司（下稱第一銀行）之保證債務1,297,257 元待償，該保證
    債務按年息10.5% 計算，每月應付利息高達11,351元，縱原
    裁定計算抗告人於清償協商款後，仍有餘款7,210 元可供運
    用，亦不足攤還保證債務利息，而有不能清償債務情事存在
    等語。並聲明：請求廢棄原裁定，准抗告人更生之聲請。
二、抗告人在消費者債務清理條例（下稱消債條例）頒布後，於
    民國98年3 月25日向最大債權銀行台新銀行申請前置協商，
    惟因抗告人提出之還款方案為按月攤還3,000 元，台新銀行
    則提出分二階段72期，不計息、每期清償5,000 元之協商方
    案，雙方無法達成共識，經台新銀行於98年5 月19日發給前
    置協商不成立通知書等情，業據抗告人陳報在卷，並有前置
    協商申請書、前置協商不成立通知書為憑（見原審卷第14頁
    、第19頁），應認真實。
三、按債務人不能清償其債務或有不能清償之虞者，得依本條例
    所定更生或清算程序，清理其債務。消清條例第3 條固有明
    定。惟債務人如有穩定收入，具備分期清償債務之能力，僅
    一時無法全額清償全部債務，即難謂債務人不能清償其債務
    。經查：
  (一)抗告人自98年5 月起受僱於聚昌科技股份有限公司（下稱聚
    昌公司），每月實領薪資28,870元，有員工薪資明細為憑（
    見本院卷第24至27頁），足認抗告人有固定收入，乃具備償
    債能力之人。
  (二)抗告人主張為維持自己生活，除須按月支付房租10,000元外
    ，尚須支出膳食費、水電瓦斯費、管理費、交通費、通訊費
    等其他費用20,118元等情，並提出房屋租賃契約、租金收據
    為憑（見原審卷第6 頁背面、第76頁、第80頁）。惟聲請人
    既因積欠金融機構債務達3,551,850 元，自應撙節開支，參
    諸內政部公告98年度台灣省每人每月最低生活費用（含食衣
    住行育樂費用）為9,660 元，及抗告人每月房租支出約占其
    生活費用總額33% （即10,000÷30,118=0.33 ，小數點下兩
    位四捨五入）等情以觀，本院認依上開比例核算抗告人除房
    租支出以外之其餘生活費用，應以不逾6,472 元為必要（即
    9,660 ×[1-0.33]=6,472，元以下四捨五入），故抗告人為
    維持自己生活所需必要費用，含房租支出在內，應為16,472
    元。抗告人主張每月所需生活費用逾16,472元部分，尚難認
    屬必要費用。
  (三)抗告人復主張每月須為母親洪玉英支出扶養費7,000 元（見
    原審卷第7 頁）。查洪玉英現年56歲，其與配偶蘇三郎（已
    歿）生育蘇鈴雯（已歿）及抗告人等2 名子女，其名下並無
    財產，於97年度亦未申報個人綜合所得，現與抗告人同住，
    因罹有支氣管哮喘、高血壓、心臟病及糖尿病等疾病，而不
    能工作，目前受抗告人扶養等情，業據抗告人陳報在卷，並
    有戶籍謄本、家族系統表、財產歸戶資料清單、97年度綜合
    所得稅各類所得資料清單、診斷證明書、房屋租賃契約書為
    憑（見原審卷第12頁、第72頁、第73頁、第75頁、第76頁，
    本院卷第31頁），本院審酌洪玉英既與抗告人共同生活，即
    無庸重覆支出「住」之費用，故依前引98年度台灣省每人每
    月最低生活費用數額9,660 元按比例扣除房租支出後，抗告
    人每月為扶養洪玉英所需支出費用以不逾6,472 元者為必要
    （即9,660 ×[1-0.33]=6,472），逾此範圍者，尚難認屬必
    要費用。
  (四)從而，抗告人以每月實領薪資28,870元，扣除維持自己生活
    所需必要費用16,472元及扶養洪玉英所需必要費用6,472 元
    後，尚有餘款5,926 元可供運用，非無能力履行台新銀行提
    出之二階段還款方案。至於抗告人對第一銀行所負保證債務
    ，亦得依個別協商機制進行協商，業據第一銀行陳明在卷（
    見本院卷第19頁）；另抗告人陳報尚積欠第三人林秋萍之借
    款400,000 元部分，未據抗告人舉證以實其說，難予採信；
    又抗告人主張積欠富邦人壽保險股份有限公司保單借款20,9
    45元部分，依保單記載，抗告人自89年12月15日起投保迄今
    係第9 個投單年度，年度末保單解約金為79,752元，已足供
    清償保單借款20,945元，有卷附保單為憑（見原審卷第82頁
    、第83頁背面），是以抗告人主張有不能清償債務情事云云
    ，尚難採信。
四、綜上所述，抗告人未能舉證證明有何不能清償債務情事，揆
    諸首揭規定及說明，其聲請核與更生要件不符，原裁定據此
    駁回抗告人更生之聲請，於法並無違誤，抗告意旨猶執前詞
    ，指摘原裁定不當，為無理由，應予駁回。
據上論結，本件抗告為無理由，依消費者債務清理條例第15條，
民事訴訟法第495 條之1 第1 項、第449 條第1 項、第95條、第
78條 ，裁定如主文。
中    華    民    國    98    年    10    月    20    日
           民事第五庭   審判長法  官  李昭彥
                              法  官  何佩陵
                              法  官  賴文姍
正本係照原本作成。
不得再抗告。
中    華    民    國    98    年    10    月    20    日
                              書記官  林秀珍


司法院資訊處製作；財團法人民間司法改革基金會備份。
